【裁判字號】    90,簡上,32
【裁判日期】    900523
【裁判案由】    返還借款
【裁判全文】
臺灣士林地方法院民事判決  九十年度簡上字第三二號
    上  訴  人  乙○○
    被 上 訴人  甲○○
右當事人間返還借款事件，上訴人對於本院內湖簡易庭八十九年六月十五日八十八年
度湖簡字第八三三號第一審判決不服，提起上訴，本院判決如左：
    主    文
上訴駁回。
第二審訴訟費用由上訴人負擔。
    事實及理由
一、被上訴人主張：上訴人於民國八十二年十月十二日，向被上訴人借款新台幣（下
    同）二十七萬元，約定返還期限八十八年十月十二日，利息自借款發生日按銀行
    存款年利率百分之五點九五計算，應按月給付，詎上訴人收到借款後，竟未依約
    給付利息，且於清償期屆至後，亦未歸還借款，爰依消費借貸法律關係，請求上
    訴人給付二十七萬元及自八十二年十月十三日起至清償日止，按週年利率百分之
    五點九五計算之利息（原判決僅命上訴人給付被上訴人二十七萬元及自八十二年
    十月十三日起至清償日止，按週年利率百分之五計算之利息，被上訴人就其敗訴
    部分並未上訴，業已確定），並聲明駁回上訴人之上訴。
二、上訴人則以：其乃被上訴人之姊夫，當初被上訴人借貸二十七萬元予上訴人時，
    雙方並未書立借據亦未約定應付利息；且借款發生日為八十二年十月十二日，被
    上訴人遲至八十七年十二月十五日方以存證信函請求利息，已逾五年時效，上訴
    人自得拒絕給付利息，至於被上訴人稱其於八十七年八月向上訴人請求，上訴人
    曾為承認之表示，惟被上訴人既未於請求後六個月內提起訴訟，其時效並不中斷
    ；況上訴人已籌措二十七萬元，於原審八十八年十二月二十八日開庭時攜帶現金
    二十七萬元欲歸還被上訴人，然被上訴人拒絕受領，八十八年十二月二十九日以
    後不應再計算利息云云。並聲明原判決命上訴人給付利息部分廢棄，上開廢棄部
    分被上訴人在第一審之訴及假執行之聲請均駁回（原判決命上訴人給付被上訴人
    二十七萬元部分，未據上訴人聲明不服，業已確定）。
三、查被上訴人主張，上訴人於八十二年十月十二日向被上訴人借款二十七萬元，約
    定返還期限八十八年十月十二日，被上訴人已交付二十七萬元借款之事實，業據
    上訴人於原審自認，堪信為真實。
四、本件兩造之爭執在於前開消費借貸，兩造是否約定上訴人應給付利息？經查：被
    上訴人主張兩造約定利息自借款發生日起按銀行存款週年利率百分之五點九五計
    算等語，雖為上訴人所否認，然被上訴人於八十七年十二月十五日以基隆郵局第
    一七０九號存證信函致上訴人，其內容略謂「台端：：：向我甲○○借款共七十
    七萬元：：：雙方約定按銀行利計息，但自八十二年迄今絲毫不付：：：二十七
    萬元部分，自八十二年十月十二日起至八十七年十二月十二日止計六十二個月，
    依銀行利率百分之五點九五計：：：請於文到十五日內將上述利息匯入本人郵局
    戶頭：：：」等語，被上訴人於八十七年十二月十八日以汐止社后郵局第七三七
    號存證信函覆稱「八十七年十二月十五日基隆郵局第一七０九號存證信函敬悉，
    前蒙台端厚愛，意思表示同意前欠七十七萬元，分別於八十八年十月十二日與九
    十一年十二月三十日歸還本金後，再計息還給台端，其恩其德沒齒難忘，至於文
    到十五日內殊難籌齊利息付給台端，懇請准予憐察實情，再給本人之機會，在期
    限內一定遵守諾言，先將如上借款金額如期歸還後，再計還利息給台端」等語，
    依該文義足見上訴人對被上訴人主張系爭借款應自借款日起按週年利率百分之五
    點九五計付利息，並未爭執，僅請求寬限先還本金日後再付利息。另參酌上訴人
    於本件訴訟中雖辯稱借款當時並未約定應付利息云云，惟上訴人亦自承八十七年
    八、九月間，被上訴人在電話中提示要利息，上訴人曾表示「有錢時歸還本金後
    再付利息」（見上訴人原審八十八年十二月二十八日提出之答辯狀），八十七年
    十月二十四日汐止大水災後，其忙於災後重建，在不知不覺中允諾被上訴人前於
    八十七年十二月十五日基隆郵局第一七０九號存證信函所求等語（見原審卷上訴
    人於八十九年六月一日補充答辯狀），堪認借款之初縱未約定計付利息，上訴人
    於嗣後亦已承諾被上訴人所求，自借款日起按週年利率百分之五點九五計付利息
    。從而，被上訴人請求自借款翌日按週年利率百分之五點九五計付利息，自屬有
    據。
五、至於上訴人辯稱被上訴人之利息請求權已罹於消滅時效一節，按利息，其各期給
    付請求權，因五年間不行使而消滅，民法第一百二十六條固有明文規定，惟消滅
    時效因請求、承認、起訴而中斷，時效中斷者，自中斷之事由終止時，重行起算
    ，同法第一百二十九條第一項、第一百三十七條第一項有明文規定，「所謂承認
    ，指義務人向請求權人表示其是認其請求權存在之觀念通知而言，又承認不以明
    示為限，默示的承認，如請求緩期清償：：亦有承認之效力」，此有最高法院五
    十一年台上字第一二一六號判例可資參照。查本件上訴人既自認於八十七年八、
    九月間受被上訴人請求給付利息時，曾向被上訴人表示希望等有錢時歸還本金再
    付利息等語，顯係請求緩期清償利息，揆諸前開判例意旨，應屬默示承認被上訴
    人利息請求權存在，則系爭借款八十二年十月十二日起至八十七年八、九月間每
    個月已發生之利息請求權，因上訴人「承認」而生時效中斷之效力，各月之利息
    請求權分別自八十七年八、九月間重行起算五年時效，則被上訴人於八十八年十
    一月十日提起本件訴訟請求清償借款及利息，其各月之利息請求權均未罹於五年
    消滅時效。至於上訴人另辯稱被上訴人未於六個月內起訴，依同法第一百三十條
    規定時效視為不中斷云云，惟同法第一百三十條係就因「請求」而中斷者為規定
    ，與本件因「承認」而中斷之情形並不相同，尚無適用該條之餘地（最高法院七
    十一年台上字第三四三三號判例參照），併此指明。則上訴人辯稱被上訴人之利
    息請求權已罹於消滅時效，其得拒絕全部利息之給付云云，尚難憑採。
六、另，上訴人主張其於原審八十八年十二月二十八日開庭時曾攜帶現金二十七萬元
    欲清償系爭借款，然被上訴人拒絕受領一節，雖為被上訴人所不爭執，惟按「債
    務人無為一部清償之權利」、「債務人非依債務本旨實行提出給付者，不生提出
    之效力」，民法第三百十八條第一項前段、第二百三十五條前段有明文規定，查
    上訴人既應依債務本旨清償借款本金及利息，其僅就本金部分提出，未一併提出
    利息，自非依債之本旨提出，不生提出之效力，被上訴人依前開規定自得拒絕上
    訴人一部清償，上訴人仍應負全部債務之遲延責任，是上訴人辯稱被上訴人拒絕
    受領，此後不應再計付利息云云，亦非可採。
七、綜上所述，被上訴人請求上訴人清償二十七萬元借款及自借款翌日即八十二年十
    月十三日起至清償日止，按週年利率百分之五計算之利息，核屬有理，應予准許
    ，原審判命上訴人給付上開金額及利息，並依聲請宣告假執行，於法並無不合（
    本院雖認兩造約定利率為週年利率百分之五點九五，惟原審僅判命上訴人按週年
    利率百分之五計付，被上訴人對於該敗訴部分並未上訴，業已確定）。上訴意旨
    指摘原判決不當，求予廢棄改判，為無理由，應予駁回其上訴。
八、據上論結，本件上訴為無理由，依民事訴訟法第四百三十六條之一第三項、第四
    百四十九條第一項、第七十八條判決如主文。
中      華      民      國    九十      年      五      月    二十三    日
                                    臺灣士林地方法院民事第三庭
~B審判長法官  洪英花
~B法      官  李瑜娟
~B法      官  洪慕芳
右為正本係照原本作成。
本判決不得上訴。
中      華      民      國    九十      年      五      月    二十五    日
~B法院書記官  周霙蘭


司法院資訊處製作；財團法人民間司法改革基金會備份。
